【裁判字號】    98,交易,476
【裁判日期】    981127
【裁判案由】    過失致死
【裁判全文】
臺灣臺北地方法院刑事判決             98年度交易字第476號
公  訴  人  臺灣臺北地方法院檢察署檢察官
被      告  乙○○
選任辯護人  何燈旗律師
            劉昌崙律師
上列被告因過失致死案件，經檢察官提起公訴（98年度調偵字第
857號），本院判決如下：
    主  文
乙○○因過失致人於死，處有期徒刑陸月，如易科罰金，以新臺
幣壹仟元折算壹日。
    事  實
一、乙○○於民國98年5月25日10時15分許，駕駛車牌號碼5669-
    EX號自用小客車，沿臺北市○○區○○路由北向南方向行駛
    ，行至龍江路與八德路2段口處，擬左轉八德路，其本應注
    意汽車駕駛人，應注意車前狀況，並隨時採取必要之安全措
    施，當時時值日間，有自然光線，晴天、路面乾燥，無缺陷
    ，視距良好，客觀上並無不能注意之情狀，竟疏未注意，適
    行人劉謝麗英沿龍江路北向南方向步行而來，亦疏未依規定
    步行行人穿越道，而逕穿越八德路快車道行走，待其步行至
    對向（八德路西向東）第二車道處時，其右側身體遭乙○○
    所駕駛之上開自用小客車左前車頭擦撞，致劉謝麗英當場倒
    地，因而受有頭部外傷、挫傷性腦內出血、兩側硬膜下出血
    等傷害。經緊急送往財團法人基督復臨安息日會臺安醫院救
    治，仍於同年5月28日20時許因傷重不治死亡。乙○○肇事
    後，於未被有偵查犯罪職權之機關或公務員發覺前，留在現
    場向適值巡邏勤務經過該處之員警甲○○坦承為肇事者而自
    首接受裁判。
二、案經乙○○自首、臺灣臺北地方法院檢察署檢察官相驗後自
    動檢舉、被害人劉謝麗英之子丁○○、丙○○訴由臺北市政
    府警察局中山分局報告臺灣臺北地方法院檢察署檢察官偵查
    起訴。
    理  由
一、上揭犯罪事實:
  (一)業據被告乙○○於本院審理時坦承不諱，並有道路交通事道
    路交通事故調查報告表、現場圖、談話紀錄表、現場照片、
    補充資料表等在卷可稽（參偵字第13258號卷第22-24、29-3
    5頁）。又被害人劉謝麗英因本件車禍事故受有上開傷害，
    經送醫急救後，仍因傷重不治死亡一節，亦經臺灣臺北地方
    法院檢察署檢察官相驗，並製有相驗筆錄在案，且有該署所
    出具之相驗屍體證明書、檢驗報告書在卷可按（參相字第
    48-49、55-60頁）。足認被告前開出於任意性之自白，核與
    事實相符，而可採信。按汽車行駛時，駕駛人應注意車前狀
    況，並隨時採取必要之安全措施，道路交通安全規則第94條
    第3項定有明文。衡諸當時狀況，時值日間有自然光線，且
    天晴、路面乾燥、無缺陷，視距良好，此有上開事故調查報
    告表可稽，並為被告所不爭執，客觀上並無不能注意之情事
    。詎被告竟疏未注意，以致於撞及步行而至之被害人右側身
    體，致被害人當場倒地受傷，經送醫急救後仍因傷重而不治
    死亡，其就本件車禍事故之發生，自有過失甚明，且其過失
    並顯與被害人之上開死亡結果有相當因果關係。
  (二)至於公訴意旨認被告另有行近行人穿越道前，未減速慢行，
    遇有行人穿越，未暫停讓行人先行通過，而在行人穿越道上
    擦撞被害人之過失。惟訊據被告堅詞否認本案係在行人穿越
    道上擦撞被害人等語。經查，依卷附之員警黃義盛當日所製
    作之現場圖，除標示被告當時自述之行向外，已註記被告當
    時所駕駛之車輛移位未定位，現場圖中並無任何有關本件車
    禍事故後車輛與行人最後位置及煞車痕之紀錄。參之被告第
    一次在臺安醫院接受詢問時，亦堅稱其當時看行人穿越道上
    完全沒有行人穿越通過，待車頭剛穿過行人穿越道時，左前
    車頭擦撞到行人等語（參偵字第13258號卷第24頁）。而質
    之證人即當日巡邏經過肇事地點之員警甲○○於本院審理時
    亦結證稱: 車禍是發生在八德路西向東的車道上，我看到一
    個人躺在被告的左前車頭旁邊，菜藍是停在被害人倒下後頭
    部的旁邊，當時車尾是接著斑馬線，車頭超過斑馬線，車子
    在中線車道等語（參本院98年11月13日審判錄錄）。證人甲
    ○○並當庭在卷附現場圖上註記車輛及被害人之相關位置（
    參偵13258號卷第15頁）。依證人甲○○之證詞，及當庭所
    標記之車輛及被害人相關位置所示，被告所駕駛之上開車輛
    ，已完全越過行人穿越道，核與被告上開所供相符，足認被
    告警詢時所供非虛。是本件卷附員警黃義盛所繪製之現場圖
    、證人甲○○之證詞，以及被告之供詞，均不足以認定被告
    有行近行人穿越道未減速慢行，而在行人穿越道上擦撞被害
    人之情事。從而，自難認被告另有行近行人穿越道前，未減
    速慢行，遇有行人穿越，未暫停讓行人先行通過而在行人穿
    越道上擦撞行人致人於死之過失。
  (三)按行人應在劃設之人行道行走。行人在設有行人穿越道越處
    穿越時，必須由行人穿越道穿越，不得在其一百公尺範圍內
    穿越道路，且在劃有分向限制線處，亦不得穿越道路，道路
    交通安全規則第133條、第134條第1、3款分別亦有明定。依
    現場圖及現場照片所示（參偵字第13258號卷第22、29、31
    -33頁），肇事地點係屬中間畫有分向限制線、西向東為三
    線快車道，且在距離被害人倒地位置之一百公尺範圍內設有
    行人穿越道之路段。依上開規定，被害人沿龍江路北向南步
    行穿越八德路時，自應由行人穿越道穿越，而不得逕自快車
    道穿越。惟承前所述，本件車禍發生後，被害人倒地之位置
    係在八德路第二線快車道（中線車道）中間，足認被害人當
    時確實未依規定行走行人穿越道，而係逕行穿越快車道穿越
    馬路。其因而遭被告所駕駛之上開車輛發生擦撞，其自有未
    依規定穿越快車道之過失，且其過失亦與本件車禍事故之發
    生有因果關係。惟仍不能因而解免被告之過失責任。
  (四)被告當日所駕駛之車輛登記所有人為瀧發衛生五金材料有限
    公司，為被告所不爭執，並有車籍查詢-基本資料詳細畫面
    在卷可稽（參偵字第13258號卷第37頁）。惟被告供稱:該車
    平日作為其個人代步使用，公司另有貨車用以載送貨物，當
    天駕車外出是要帶小孩去看醫生，並非載送貨物執行業務等
    語。而卷內亦無被告當天係駕駛車輛載送貨物執行業務之證
    據，基於罪疑有利被告之原則，自難徒以該車係登記公司所
    有，而遽認被告係以駕駛為其附隨業務，其當日亦係執行業
    務之事實，附此敘明。
  (五)綜上，本件被告過失致死之犯行事證明確，洵堪認定，應依
    法論科。
二、核被告被告所為，係犯刑法第276條第1項之過失致死罪。被
    告於肇事後留在現場，報案人或勤務中心轉來資料並未報明
    肇事人姓名，處理人員前往傷者就醫之醫院處理時，肇事人
    在場，並當場向員警甲○○承認為肇事人等情，業據證人甲
    ○○結證在卷，並有道路交通事故肇事人自首情形紀錄表1
    紙附卷可證（參偵字第13258號卷第27頁），是警察於被告
    自承駕車者前，顯然不知何人為肇事者，甚為灼然，則被告
    已合於刑法第62條前段之自首要件，依法減輕其刑。又本件
    被告在快車道上依規定駕車行駛，因被害人不依規定擅自進
    入快車道，而致生死亡結果，應依道路交通管理處罰條例第
    86 條第2項定，減輕其刑，並依法遞減輕之。爰審酌本件車
    禍事故之發生，被告及被害人分別之過失程度，以及被告犯
    後坦承犯行，被告且已積極與被害人之家屬商談和解事宜態
    度，雖因雙方就和解金額尚有新臺幣200萬元之差距，而迄
    無法達成共識等一切情狀，量處如主文所示之刑，併諭知易
    科罰金之折算標準。
據上論斷，應依刑事訴訟法第284條之1、第299條第1項前段，刑
法第276條第1項、第62條前段、第41條第1項前段，道路交通管
理處罰條例第86條第2項，刑法施行法第1條之1，判決如主文。
本案經檢察官蔡彥守到庭執行職務。
中    華    民    國    98    年    11    月    27    日
                  交通法庭  法  官  李桂英
上正本證明與原本無異。
如不服本判決應於收受送達後10日內向本院提出上訴書狀，並應
敘述具體理由；其未敘述上訴理由者，應於上訴期間屆滿後20日
內向本院補提理由書（均須按他造當事人之人數附繕本）「切勿
逕送上級法院」。告訴人或被害人如對於本判決不服者，應具備
理由請求檢察官上訴，其上訴期間之計算係以檢察官收受判決正
本之日期為準。
                            書記官  嚴君珮
中    華    民    國    98    年    11    月    27    日
附錄：本案論罪科刑法條全文
中華民國刑法第276條
（過失致死罪）
因過失致人於死者，處2年以下有期徒刑、拘役或2千元以下罰金
。
從事業務之人，因業務上之過失犯前項之罪者，處5年以下有期
徒刑或拘役，得併科3千元以下罰金。


司法院資訊處製作；財團法人民間司法改革基金會備份。
